臺灣嘉義地方法院民事判決
110年度訴字第334號
原      告  台新國際商業銀行股份有限公司

法定代理人  尚瑞強  


訴訟代理人  王裕程  
被      告  謝聰麟  


            江聰興  
            謝美月  

            謝美蓉  
受告知人    謝聰源  
上列當事人間代位分割遺產事件，在民國110年10月18日言詞辯
論終結，本院判決如下：
    主  文
一、被代位人謝聰源及被告謝聰麟、江聰興、謝美月、謝美蓉公
    同共有如附表一所示謝順來的遺產，應按附表一分割方法欄
    所載方法予以分割。
二、訴訟費用由兩造依附表二所示比例負擔。
　　事實及理由
一、本件被告沒有在言詞辯論期日出庭，且沒有民事訴訟法第38
    6條各款規定的情形，所以本院依原告的聲請，在只有原告
    一方到場辯論情形下作成判決。
二、原告主張：          
（一）債務人謝聰源向原告申請現金卡使用，但未依約繳款，截
      至民國110年6月18日，還積欠原告新臺幣（下同）506,32
      9元及利息沒有清償，原告已取得臺灣新北地方法院108年
      度司執字第89496號債權憑證（下稱本件債權憑證）。如
      附表一所示的遺產（下稱本件遺產）原為謝聰源及被告的
      被繼承人謝順來所有，謝順來於93年5月10日死亡後，由
      謝聰源及被告等5人繼承，他們的應繼分比例如附表二所
      示。謝聰源及被告就本件遺產沒有做成分割協議，且本件
      遺產沒有不能分割的情形。因為謝聰源怠於行使分割本件
      遺產的權利，已妨礙原告對他的財產的執行，原告為保全
      債權的必要，自得代位債務人謝聰源的繼承人地位，請求
      分割本件遺產，以終止繼承人間的公同共有關係。因此，
      依照民法第242條規定提起本訴，請求就本件遺產准予分
      割，並依附表二的應繼分比例分割為分別共有等語。
（二）聲明：如主文所示。   
三、被告都沒有在言詞辯論期日到場，也沒有提出書狀表示意見
    。
四、得心證的理由：　　
（一）原告主張謝聰源積欠原告506,329元及利息尚未清償，原
      告已取得本件債權憑證。本件遺產原為被繼承人謝順來所
      有，謝順來於93年5月10日死亡後，由被告與謝聰源共同
      繼承，各有如附表二所示的應繼分等情況，已有提出本件
      債權憑證、土地登記謄本為證（見本院卷第9至11頁、第6
      3至65頁），也有嘉義縣大林地政事務所110年7月5日嘉林
      地登字第1100004013號函及所附本件遺產辦理繼承登記資
      料可以證明（本院卷第35至57頁），且被告也沒有爭執，
      所以原告主張可以相信為真實。  
（二）按債務人怠於行使其權利時，債權人因保全債權，得以自
      己之名義，行使其權利，民法第242條前段定有明文。且
      此項代位權行使之範圍，依同法第243條但書規定之旨趣
      推之，尚不以保存行為為限，凡以權利之保存或實行為目
      的之一切審判上或審判外之行為，諸如假扣押、假處分、
      聲請強制執行、實行擔保權、催告、提起訴訟等，皆得由
      債權人代位行使。次按，繼承人有數人時，在分割遺產前
      ，各繼承人對於遺產全部為公同共有；繼承人得隨時請求
      分割遺產，但法律另有規定或契約另有訂定者，不在此限
      ，此觀諸同法第1151條、第1164條規定甚明。查謝聰源積
      欠原告上述債務，並經原告取得執行名義，已經如前敘，
      謝聰源既未清償，又怠於行使其遺產分割請求權，原告為
      保全其債權，依民法第242條規定代位行使謝聰源請求分
      割遺產的權利，訴請裁判分割本件遺產，加上本件遺產沒
      有依法律規定或依契約訂定不得分割的情形，原告請求就
      有理由，應該准許。
（三）按繼承人欲終止其間之公同共有關係，惟有以分割遺產之
      方式為之，而公同共有物分割之方法，依民法第830條第2
      項之規定，按分別共有物分割之規定即以原物分配或變賣
      分割為之。是以，將遺產之公同共有關係終止改為分別共
      有關係，性質上屬於分割遺產方法之一（最高法院82年度
      台上字第748號判決參照）。且裁判分割共有物訴訟，為
      形式之形成訴訟，其事件本質為非訟事件，究依何種方式
      為適當，法院有自由裁量之權，並應斟酌當事人之聲明、
      共有物之性質、經濟效用及全體共有人之利益等情事公平
      決之，不受當事人聲明之拘束，但應斟酌共有人之利害關
      係、共有物之性質、價格及利用效益等狀況，以謀分割方
      法之公平適當。本院審酌本件遺產的財產性質，以原物分
      配於各共有人並無困難，且能維持經濟效用，故認由被告
      與被代位人按如附表二所示應繼分比例，分割為分別共有
      為適當。
五、結論，原告請求請求分割本件遺產，為有理由，應予准許 
    ，因此判決如主文第1項所示。  
六、末按因共有物分割、經界或其他性質上類似之事件涉訟，由
    敗訴當事人負擔訴訟費用顯失公平者，法院得酌量情形，命
    勝訴之當事人負擔其一部，民事訴訟法第80條之1定有明文
    。分割遺產之訴，是屬於固有必要共同訴訟，原告代位債務
    人謝聰源起訴請求，符合法律規定，但是被告等人被訴，也
    是固有必要共同訴訟的性質所使然，為求公允，於是以分配
    遺產之比例即各繼承人的應繼分，酌定本件訴訟費用的分擔
    ，又原告既代位債務人謝聰源提起本件訴訟，且債務人謝聰
    源並非訴訟當事人，則原應由債務人謝聰源分擔的訴訟費用
    ，自應命由行使代位權的原告負擔，所以判決如主文第2項
    所示。
七、訴訟費用負擔之依據：第78條、第85條第1項但書。 
中　　華　　民　　國　　110 　年　　11　　月　　1 　　日
                  民事第一庭  法　官　吳芙蓉  
以上正本係照原本作成　　　　　　　　　
如對本判決上訴須於判決送達後20日內向本院提出上訴狀 
如委任律師提起上訴者，應一併繳納上訴審裁判費。 　　　　
中　　華　　民　　國　　110 　年　　11　　月　　2 　　日
　　　　　　　　　　　　　　  書記官　王立梅　         
附表一：
編號 遺產  公同共有的權利範圍 分割方法 1 嘉義縣○○鄉○○段000地號土地  7512/10000 按附表二所示應繼分比例分割為分別共有 


附表二：
編號 姓名 應繼分比例 訴訟費用負擔比例 1 謝聰源(由原告負擔) 1/5 同左 2 謝聰麟 1/5 同左 3 江聰興 1/5 同左 4 謝美月 1/5 同左 5 謝美蓉 1/5 同左